臺灣高等法院刑事裁定
110年度抗字第1657號
抗  告  人
即  被  告  徐明賢




            安土美津子




共      同
選任辯護人  龔君彥律師
上列抗告人等因違反銀行法等案件，不服臺灣臺北地方法院中華
民國110年10月8日所為延長羈押裁定（110年度原金重訴字第1號
），提起抗告，本院裁定如下：
    主  文
原裁定關於准予具保停止羈押及相關限制部分撤銷。
其他抗告駁回。
    理  由
一、抗告意旨略以：
(一)抗告人即被告（下簡稱被告）安土美津子雖為日本籍，但長
    期於臺灣經營事業，已於臺灣落腳並安身立命，在日本並無
    任何不動產，實無逃亡至日本之動機。況目前新冠病毒肆虐
    ，被告安土美津子年事已大，健康狀況堪憂，實無必要冒險
    逃亡至日本。
(二)被告徐明賢及安土美津子（下稱被告2人）所有帳戶均已遭
    凍結，故均無資力籌措高額保證金，縱向親友借款，亦有不
    足。
(三)原裁定既併諭知被告2人得具保停止羈押，足認其等已無羈
    押之必要性。羈押侵害人身自由程度甚巨，是原裁定以高額
    保證金為被告2人停止羈押之條件，無異於在無羈押必要之
    前提下，持續剝奪被告2人之人身自由，有違比例原則及刑
    事訴訟法保障人權之目的。
(四)是請予撤銷原裁定，並諭知以被告2人較能負荷之新臺幣（
    下同）100萬元，具保停止羈押。
二、被告經法官訊問後，認為犯罪嫌疑重大，而有下列情形之一
    ，非予羈押，顯難進行追訴、審判或執行者，得羈押之：(
    一)逃亡或有事實足認為有逃亡之虞者。(二)有事實足認為
    有湮滅、偽造、變造證據或勾串共犯或證人之虞者。(三)所
    犯為死刑、無期徒刑或最輕本刑為5年以上有期徒刑之罪，
    有相當理由認為有逃亡、湮滅、偽造、變造證據或勾串共犯
    或證人之虞者，刑事訴訟法第101條第1項定有明文。羈押被
    告之目的，在於確保訴訟程式之進行、確保證據之存在、真
    實及確保刑罰之執行，被告有無羈押之必要，暨羈押後其原
    因是否仍然存在，有無繼續羈押之必要，應否延長羈押，均
    屬事實認定之問題，法院有依法認定裁量之職權，自得就具
    體個案情節予以斟酌決定。如就客觀情事觀察，法院許可羈
    押之裁定在目的與手段間之衡量並無明顯違反比例原則情形
    ，即無違法或不當可言。　
三、經查：
(一)延長羈押部分
　1.被告2人因違反銀行法等案件，前經原審訊問後，以其等共
    同涉犯銀行法第125條第3項、第1項後段、刑法第339條第1
    項、多層次傳銷管理法第29條第1項等罪，犯罪嫌疑重大；
    所涉犯之銀行法第125條第3項、第1項後段為法定刑7年以上
    有期徒刑重罪，且有相當理由足認為有逃亡之虞，均有羈押
    之必要，因而依刑事訴訟法第101條第1項第3款規定，於民
    國110年5月14日裁定羈押，並於同年8月2日、10月8日分別
    認定被告2人仍具有羈押之原因及必要性，因而先後裁定延
    長羈押2月在案。本院經核卷內事證，認原審110年10月8日
    延長羈押裁定諭知被告二人延長羈押2月，與經驗法則、論
    理法則無違，亦未違反比例原則，應予維持。
　2.被告2人雖執前詞提起抗告，指摘原裁定不當，惟刑事訴訟
    法第101條第1項第3款之羈押原因，於所犯為死刑、無期徒
    刑或最輕本刑為5年以上有期徒刑之罪前提下，僅需有相當
    理由認為有逃亡之虞者即為已足，毋須逃亡之事實或有事實
    足認為有逃亡之虞始足該當。原裁定業已說明被告安土美津
    子為日本籍、家人俱在日本，並有長年在日本生活之經驗，
    基於地緣關係，而認有相當理由認為被告2人有逃亡之虞等
    節，均係有所憑據，並非無端臆測，自屬在其職權範圍內依
    法認定裁量之決定。且在涉及重罪之情況下，縱年事已高且
    疫情肆虐，衡量兩端之嚴重性及發生之機率，被告2人確仍
    有冒險逃亡至國外之可能。又被告2人涉犯重罪，其等涉嫌
    其吸收之資金依起訴書之認定，已高達60億4,919萬元，兼
    衡其等上述逃亡之可能性，非予羈押，對於日後審判程序之
    進行顯有妨礙，且難以其他強制處分手段替代，自具有羈押
    之必要性。原裁定之認定並無違法或不當，被告2人就此部
    分之抗告，即無理由，應予駁回。
(二)准予具保停止羈押之條件及相關限制部分　　
  1.原裁定另以審酌本案之案件進行、被告2人涉案情節及比例
    原則，考量被告2人自偵查中即執行羈押，已有相當時日，
    倘課以相當保證金及限制出境、出海且限制住居、定期報到
    等方式，應足以形成相當程度心理拘束力，確保後續審理及
    執行程序之進行，而無羈押必要，因而諭知被告2人如於110
    年10月13日下午4時前，各自提出20萬元保證金，則准予停
    止羈押，並限制出境、出海8月，及限制住居於其等住居所
    、特定時間向管區派出所報到。
  2.然原審於裁定之際，既已認定被告2人均具羈押之必要性如
    前述，顯見被告2人並無以其他強制處分替代羈押之可能，
    自無同時又認被告2人在特定條件下，得以其他方式取代羈
    押之空間。是原裁定延長被告2人羈押期間2月，復准予被告
    2人於110年10月13日下午4時前得具保停止羈押，其間即有
    矛盾之處。被告2人辯稱其等並無羈押之必要云云，固不足
    採，然原裁定就上開部分既有瑕疵可指，本院即無從維持，
    爰將原裁定此部分准予具保停止羈押之條件及相關限制撤銷
    。
據上論斷，依刑事訴訟法第412條、第413條前段，裁定如主文。
中　　華　　民　　國　　110 　年　　10　　月　　22　　日
                  刑事第五庭    審判長法  官  王屏夏
                                      法  官  戴嘉清
                                      法  官  林柏泓
以上正本證明與原本無異。
本裁定不得再抗告。
                                      書記官  武孟佳
中　　華　　民　　國　　110 　年　　10　　月　　25　　日